臺灣桃園地方法院民事裁定
110年度消債清字第178號
聲  請  人  
即  債務人  尹順親
代  理  人  李大偉法扶律師
上列聲請人因消費者債務清理聲請清算事件，本院裁定如下：
    主  文
債務人尹順親自民國一一一年三月二十一日下午四時起開始清算
程序，並同時終止清算程序。
    理  由
一、聲請意旨略以：聲請人領有身心障礙證明，已無業許久，每
    月僅領有身心障礙補助新臺幣（下同）3772元、住都中心補
    助6809元，共1萬581元之收入，名下無任何財產。無擔保或
    無優先權之債務總額160 萬9187元，雖曾於民國110 年5月1
    7日向本院聲請消費者債務清理之調解，然因最大債權銀行
    即玉山商業銀行股份有限公司（下稱玉山銀行）陳報無調解
    成立可能而未出席，以致調解不成立。又聲請人無擔保或無
    優先權之債務總額未逾1200萬元，且未經法院裁定開始清算
    程序或宣告破產，爰聲請裁定准予清算等語。
二、按債務人不能清償債務或有不能清償之虞者，得依消費者債
    務清理條例所定更生或清算程序，清理其債務；債務人對於
    金融機構負債務者，在聲請更生或清算前，應向最大債權金
    融機構請求協商債務清償方案，或向其住、居所地之法院或
    鄉、鎮、市、區調解委員會聲請債務清理之調解，消費者債
    務清理條例（下稱消債條例）第3條、第151條第1項分別定
    有明文。此係採前置協商主義，是債務人於協商程序中，自
    應本於個人實際財產及收支狀況，依最大誠信原則，商討解
    決方案。如終究不能成立協商，於聲請更生或清算時，法院
    審酌上開條文所謂「不能清償或有不能清償之虞」，允宜綜
    衡債務人全部收支、信用及財產狀況，評估是否因負擔債務
    ，而不能維持人性尊嚴之最基本生活條件，所陳報之各項支
    出，是否確屬必要性之支出，如曾有協商方案，其條件是否
    已無法兼顧個人生活之基本需求等情，為其判斷之準據。又
    法院開始清算程序之裁定，應載明其年、月、日、時，並即
    時發生效力。債務人之財產不敷清償清算程序之費用時，法
    院應裁定開始清算程序，並同時終止清算程序，消債條例第
    83條第1 項、第85條第1 項亦分別有明文規定。
三、經查：
（一）關於前置協商之要件：聲請人前向本院聲請消費者債務清
      理之調解，因最大債權銀行玉山銀行陳報無調解成立可能
      而未出席，以致調解不成立等情，業經本院調取110 年度
      司消債調字第255號卷宗核閱屬實，並有玉山銀行陳報狀
      、調解不成立證明書各1 份附卷可按（見司消債調卷第72
      頁、第75頁），則聲請人聲請清算即合乎協商前置之程序
      要件。
（二）關於聲請人之債務總額：聲請人於其所提債權人清冊中記
      載，債權總金額為160 萬9187元，惟經本院司法事務官函
      請全體債權人陳報債權結果，玉山銀行陳報債權為45萬92
      7元、中華開發資產管理股份有限公司陳報債權為479萬97
      96元（見司消債調卷第55頁、第59-60頁），故聲請人之
      債務總額為525萬723元（計算式：45萬927元＋479萬9796
      元），若以銀行公會就消費者債務清理前置調解所得提供
      之最優惠分180 期零利率方案計算，每期還款金額為2萬9
      171元（計算式：525萬723元÷180 期＝2萬9171元，元以下
      四捨五入）。
（三）關於聲請人之財產及收入：聲請人名下無任何財產乙節，
      除迭經聲請人具狀陳述外，核與聲請人全國財產稅總歸戶
      財產查詢清單所載內容相符（見司消債調卷第21頁），堪
      認聲請人確無財產。另聲請人自陳已多年無業，每月僅領
      有身心障礙補助3772元、住都中心補助6809元，共1萬581
      元之收入等情，亦據其提出中華民國身心障礙證明及聲請
      人郵政存簿各1份為憑（詳司消債調卷第23-29頁），核與
      聲請人108 、109 年度綜合所得稅各類所得資料清單所示
      各該年度所得均為零元之情節相符（見司消債調卷第20頁
      、本院卷第33頁），復佐以勞工保險被保險人投保資料（
      詳司消債調卷第21-22頁）載明聲請人自106年5月26日以
      後即無加保紀錄，此情復與聲請人全民健保投保歷史明細
      表（見本院卷第27-31頁）記載之情節大致相符，再參以
      聲請人經法律扶助基金會律師代理，聲請人應已明瞭陳述
      不實將遭受之不利益，足見聲請人於提出本件聲請前2 年
      間即108 年6 月至110年5月間，每月僅有身心障礙補助37
      72元、住都中心補助6809元，共1萬581元之收入，應無疑
      義。
（四）關於聲請人每月必要支出：依聲請人陳報內容僅陳明每月
      必要支出金額為1 萬8337元，而未具體明列各項支出之數
      額、原因及種類，亦未就上開支出提出相關單據，然本院
      審酌此金額未逾行政院衛生福利部所公告110 年桃園市每
      人每月最低生活費用每人每月為1 萬5281元之1.2 倍即1 
      萬8337元之範圍（參酌消債條例第64條之2 第1 項之規定
      ），是以1 萬8337元為聲請人個人每月必要之支出，尚屬
      合理。
（五）結算：聲請人名下無財產，也無工作，僅每月領有1萬581
      元之社會福利補助，且扣除支出已入不敷出，又其債務總
      額高達525萬723元，顯見聲請人已不能清償債務，且其財
      產不敷清償清算程序之費用。
四、綜上所述，聲請人係消費者，已不能清償債務，經消費者債
    務清理調解不成立，且查無依法應駁回清算聲請之事由，則
    本件聲請應屬有據，爰裁定准許，並依同條例第85條第1 項
    ，裁定同時終止清算程序如主文。
五、本件裁定終止清算程序後，聲請人所負債務並非當然免除，
    仍應由本院依消債條例第132 條以下規定，決定是否准予免
    責，如本院最終未准聲請人免責，聲請人就其所負債務仍應
    負清償之責，附此敘明。
中　　華　　民　　國　　111 　年　　3 　　月　　21　　日
                  民事第三庭  法　官　吳為平
以上正本係照原本做成。
開始清算之裁定不得抗告，如不服同時終止清算程序之裁定，應
於裁定送達後10日內，以書狀向本院提出抗告，並繳納抗告費新
臺幣1000元。
本裁定業已於111年3月21日下午4時公告。 
中　　華　　民　　國　　111 　年　　3 　　月　　21　　日
                              書記官  蘇玉玫